【裁判字號】    95,抗更(一),30
【裁判日期】    951225
【裁判案由】    訴訟救助
【裁判全文】
臺灣高等法院民事裁定                95年度抗更(一)字第30號
抗  告  人  甲○○
抗告人因與相對人榮民工程股份有限公司間訴訟救助事件，對於
中華民國95年5月16日臺灣臺北地方法院95年度救字第96號裁定
提起抗告，經最高法院第一次發回，本院裁定如下：
    主  文
原裁定廢棄。
本件准予訴訟救助。
    理  由
一、抗告人於原法院聲請意旨略以：抗告人家境窘困，無力支出
    訴訟費用，經向財團法人法律扶助基金會請求法律扶助獲准
    。爰依民事訴訟法第107條、第109條規定，請求訴訟救助等
    語，並提出財團法人法律扶助基金會台北分會扶助律師接案
    通知書、案件概述單、審查表等影本為證（見原法院95年度
    北救字第25號卷第3-5頁）。
二、按經法扶會分會准予法律扶助之無資力者，其於訴訟程序中
    ，向法院聲請訴訟救助時，應准予訴訟救助。但另有不符法
    律扶助事實之證明者，不在此限；本法所稱無資力者，係指
    符合社會救助法之低收入戶或其每月可處分之收入及可處分
    之資產低於一定標準者，前項所稱一定標準之認定辦法，由
    基金會定之。法律扶助法第62條、第3條分別定有明文。又
    依財團法人法律扶助基金會受法律扶助者無資力認定標準第
    3條規定：「本法第三條所稱每月可處分之收入及可處分之
    資產低於一定標準者，係指符合下列標準之一者：一、申請
    人為單身戶，住所地於台北市之申請人其每月可處分之收入
    未超過新台幣 (下同)28,000 元者；住所地於高雄市之申請
    人其每月可處分之收入未超過23,000元者；住所地於台灣省
    或其他地區之申請人其每月可處分之收入未超過22,000元者
    。本款之申請人其可處分之資產須在500,000元以下，且限
    於無本辦法第六條所列之應計算之家庭人口者。二、申請人
    非單身戶，以其住所地單身戶之標準，其應計算之家庭人口
    自第三人起，每增加一人，則全家每月可處分之總收入即增
    加10000元為其計算標準。且其應計算之家庭人口數為三人
    ，可處分資產在500,000元以下；自第四人起，平均每人可
    處分資產在150,000元以下。... 」，本件抗告人家庭人口
    有配偶及三名子女，共計五人，依上開標準認定，抗告人全
    家每月可處分之總收入低於52,000元，平均每人可處分資產
    在150,000元以下，即符合無資力者。查，抗告人現無薪資
    所得，其配偶每月薪資所得23,000元，三名子女仍為在學學
    生，有法律扶助基金會宜蘭分會申請人資力審查詢問表足參
    （見本院95年度抗字第902號卷第11頁），其全家每月可處
    分之總收入為23,000元，顯低於52,000元；而抗告人所有房
    地現為全家共同居住唯一之不動產，依財團法人法律扶助基
    金會受法律扶助者無資力認定標準第5條規定，得不計入可
    處分之資產，故抗告人可處分之資產僅有1983年份福特小客
    車一輛，此外其配偶名下無資產，有抗告人稅務電子閘門財
    產所得調件明細表、抗告人及其配偶之財政部臺灣省北區國
    稅局94年度綜合所得稅各類所得資料清單足稽（見原法院卷
    95 年度救字第96號卷第3、4頁，本院95年度抗字第902號卷
    第31-34頁），足証抗告人全家平均每人可處分資產在
    150,000 元以下。
    核其情形，已符合法律扶助法第3條所定無資力標準，再參
    酌抗告人係因遭雇主榮民工程股份有限公司解僱而提起本件
    確認僱傭關係之訴，顯然抗告人目前係處於失業狀態，而其
    家中尚有三名在學子女，全家僅配偶一人有收入每月23,000
    元，謂其生活陷於窘迫，尚屬事實，本件既查無反證足認抗
    告人有不符法律扶助事實之證明，揆諸前揭說明，自應准予
    訴訟救助。原法院以抗告人不符法律扶助事實予以駁回，尚
    有未洽，抗告意旨指摘原裁定不當，求予廢棄改判，為有理
    由，應由本院廢棄原裁定另為裁定如主文第二項所示。
據上論結，本件抗告為有理由，裁定如主文。
中    華    民    國    95    年    12    月    25    日
                    民事第十四庭
                        審判長法  官  許正順
                              法  官  鍾任賜
                              法  官  張  蘭
正本係照原本作成。
本裁定除以適用法規顯有錯誤為理由，並經本院許可外，不得再
抗告。如提起再抗告，應於收受後10日內委任律師為訴訟代理人
向本院提出再抗告狀。並繳納再抗告費新台幣１千元。
中    華    民    國    95    年    12    月    26    日
                              書記官  應瑞霞


司法院資訊處製作；財團法人民間司法改革基金會備份。
